臺灣高雄地方法院民事裁定
110年度消債清字第97號

聲  請  人  陳麗琴  
0000000000000000

代  理  人  何明諺律師

上列當事人因消費者債務清理事件聲請清算，本院裁定如下：
    主  文
聲請人陳麗琴自中華民國一一○年九月二日下午四時起開始清算
程序。
命司法事務官進行本件清算程序。
    理  由
一、按債務人不能清償債務或有不能清償之虞者，得依本條例所
     定更生或清算程序，清理其債務；債務人於法院裁定開始
    更生程序或許可和解或宣告破產前，得向法院聲請清算；法
    院開始清算程序之裁定，應載明其年、月、日、時，並即時
    發生效力；法院開始更生或清算程序後，得命司法事務官進
    行更生或清算程序，必要時得選任律師、會計師或其他適當
    之自然人或法人1人為監督人或管理人，消費者債務清理條
    例（下稱消債條例）第3條、第80條前段、第83條第1項、第
    16條第1項分別定有明文。
二、聲請意旨略以：伊有不能清償債務情事，前依消債條例規定
    ，向本院聲請調解債務清償方案，惟調解不成立。伊又未經
    法院裁定開始更生程序或許可和解或宣告破產，爰聲請清算
    等語。　　
三、經查：
  ㈠聲請人前於民國110年3月15日提出債權人清冊，向本院聲請
    調解債務清償方案，經本院110年度司消債調字第120號受理
    ，於110年4月21日調解不成立，聲請人於同日以言詞聲請清
    算等情，業經本院依職權調取上開調解卷宗核閱無訛。
  ㈡聲請人於107年度至109年度均無申報所得，名下無財產，有
    三商美邦人壽保單解約金新臺幣（下同）10,828元、中國人
    壽保單解約金26,128元（已扣保單借款本金13,000元及利息
    ），至友邦人壽保單部分，則無解約金（已扣保單借款本 
    息額4,936元），而國泰人壽、遠雄人壽部分，並未投保；
    又聲請人稱108年3月1日至9月30日為家管，由配偶每月給付
    10,000元扶養費，108年10月1日至110年4月於心之芋芋圓冰
    任職，工作時間自10時至18時，每月收入約24,000元，110
    年5月起於老周冷熱飲店任職，每月收入約24,000元，未領
    取補助或給付，成年子女亦未給付扶養費等情，有財政部高
    雄國稅局107年及109年綜合所得稅各類所得資料清單及財產
    歸屬資料清單【本院110年度司消債調字第120號卷（下稱調
    卷）第14至16頁、本案卷第53頁】、財產及收入狀況說明書
    （調卷第4至5頁）、債權人清冊（調卷第6至7頁）、戶籍謄
    本（調卷第19頁）、勞工保險被保險人投保資料表（調卷第
    17至18頁）、個人商業保險查詢結果表（本案卷第55頁）、
    財團法人金融聯合徵信中心前置協商專用債權人清冊（調卷
    第8至10頁）、信用報告（調卷第11至13頁）、高雄市政府
    勞工區訓練就業中心函（本案卷第78至79頁）、社會補助查
    詢表（本案卷第90至92頁）、租金補助查詢表（本案卷第93
    頁）、勞動部勞動力發展署高屏澎東分署函（本案卷第77頁
    ）、勞動部勞工保險局函（本案卷第76頁）、存簿（本案卷
    第59至61頁）、在職證明書（本案卷第28至29頁）、收入切
    結書（本案卷第30頁、第124頁）、心之芋芋圓冰陳報狀（
    本案卷第80頁）、配偶簽立之切結書（本案卷第123頁）、
    三商美邦人壽保險股份有限公司函（本案卷第81至82頁）、
    中國人壽保險股份有限公司函（本案卷第83至84頁）、友邦
    人壽保險股份有限公司函（本案卷第137至138頁）、國泰人
    壽保險股份有限公司函（本案卷第139頁）、遠雄人壽保險
    股份有限公司函（本案卷第140頁）等附卷可參。依聲請人
    上述工作、收入情形，認以聲請人自陳於老周冷熱飲店每月
    收入24,000元，核算其現在償債能力之基礎，堪認妥適。
  ㈢關於聲請人個人日常必要支出部分，聲請人主張每月支出16,
    000元（包含每月分擔之房屋租金6,000元）乙情，並提出租
    賃契約（本案卷第31至40頁）為證。按債務人必要生活費用
    ，以最近1年衛生福利部或直轄市政府所公告當地區每人每
    月最低生活費1.2倍定之，清債條例第64條之2第1項定有明
    文。本院參酌衛福部社會司所公告110年度高雄市最低生活
    費為13,341元，1.2倍即16,009元（本裁定計算式均採元以
    下4捨5入），聲請人主張每月必要支出約16,000元，尚屬合
    理，應予採計。
　㈣關於聲請人扶養支出部分，聲請人稱自108年10月開始就業後
    ，即與配偶吳孟璋（曾向本院聲請更生程序，經本院以107
    年度消債更字第439號裁定自108年3月26日開始更生程序，
    並於108年8月26日經本院以108年度司執消債更字第81號裁
    定認可更生方案）扶養長女吳○穎、長子吳○陞，每月支出扶
    養費各4,000元。經查：
　⒈長女吳○穎係90年12月生，現休學，於107年度至109年申報所
    得各為58,367元、149,476元、204,966元（均為薪資所得）
    ，名下無財產，108年1月於國宴漢王餐廳有限公司任臨時工
    時人員，收入為1,555元，110年4月6日於雲朗觀光股份有限
    公司任職1日，收入為675元，108年6月至110年2月28日於南
    屏滴水坊任職，108年6月至12月收入共計139,971元，109年
    共計200,244元，110年1月至2月共計23,840元，108年及109
    年尚有於東方宴餐飲有限公司任職，108年收入共計7,275元
    ，109年共計4,277元，自110年3月起於碳火工房有公司任職
    ，110年3月至6月收入共計108,954元（平均每月收入約27,2
    39元），未領取補助等情，有戶籍謄本（調卷第19頁）、所
    得資料清單及財產歸屬資料清單（本案卷第45至48頁）、存
    簿（本案卷第62至68頁）、勞工保險被保險人投保資料表（
    本案卷第25至27頁）、社會補助查詢表（本案卷第98至101
    頁）、南屏滴水坊陳報狀（本案卷第135頁）、東方宴餐飲
    有限公司陳報狀（本案卷第128至130頁）、國宴漢王餐廳有
    限公司函（本案卷第131至133頁）、雲朗觀光股份有限公司
    函（本案卷第134頁）、在職證明書（本案卷第75頁）、碳
    火工房有限公司函（本案卷第126至127頁）附卷可參。是吳
    ○穎於休學後，已開始就業，每月工作收入已逾110年度高雄
    市每人每月最低生活費之1.2倍即16,009元，應得以其所得
    維持自己生活，聲請人即無支出吳○穎扶養費之必要。
　⒉其次，長子吳○陞係99年2月生，現就讀國小，107年度至109
    年度無申報所得，名下無財產，未領取補助等情，此有戶籍
    謄本（調卷第19頁）、所得資料清單及財產歸屬資料清單（
    本案卷第49至52頁）、存簿（本案卷第69至72頁）、學期成
    績證明書（本案卷第74頁）、社會補助查詢表（本案卷第94
    至97頁）可稽。吳○陞既未成年，名下復無財產，有受扶養
    之權利。茲審酌聲請人配偶吳孟璋於108年度至109年度申報
    所得各為653,403元、484,923元，平均每月所得各為54,450
    元、40,410元，有所得資料清單及財產歸屬資料清單（本案
    卷第42至43頁）可佐。以2人經濟狀況，本院認聲請人僅須
    負擔未成年子女扶養費用40%。至於扶養費用數額部分，按
    受扶養者之必要生活費用，準用第1項規定計算基準數額，
    並依債務人依法應負擔扶養義務之比例認定之，消債條例第
    64條之2第2項亦有明定。以110年度高雄市每人每月最低生
    活費13,341元之1.2倍即16,009元計算，由聲請人負擔40%（
    試算：16,009×0.4＝6,404），聲請人主張每月支出吳○陞扶
    養費4,000元，應為可採。
　㈤綜上所述，聲請人每月收入約為24,000元，扣除必要生活費1
    6,000元、長子扶養費4,000元後，尚餘4,000元。而聲請人
    目前負債總額為7,468,617元（調卷第33至42頁、第46頁，
    包括：高雄銀行、台北富邦銀行、聯邦銀行、中國信託銀行
    、遠東銀行、元大銀行、玉山銀行、台新銀行、萬榮行銷股
    份有限公司、元大國際資產管理股份有限公司），扣除三商
    美邦人壽、中國人壽保單解約金共計36,956元後，以上開餘
    額按月攤還結果，至少約須155年【計算式：（7,468,617－3
    6,956）÷4,000÷12＝155】始能清償完畢，堪認聲請人確有不
    能清償債務之情事。從而，聲請人向本院聲請清算，應予准
    許，並命司法事務官進行本件清算程序。
四、依消債條例第11條第1 項、第83條第1 項、第16條第1 項，
    裁定如主文。
中　　華　　民　　國　　110 　年　　9 　　月　　2 　　日
              　　民事庭　　  法　　　官　李育信
以上正本係照原本作成。
本裁定不得抗告。
中　　華　　民　　國　　110 　年　　9 　　月　　2 　　日

  　                          書記官　何福添